【裁判字號】    99,聲判,8
【裁判日期】    990519
【裁判案由】    聲請交付審判
【裁判全文】
臺灣屏東地方法院刑事裁定               99年度聲判字第8號
聲  請  人  甲○○
代  理  人  孔福平律師
被      告  乙○○
上列聲請人因告訴被告背信等案件，不服台灣高等法院高雄分院
檢察署檢察長駁回再議之處分（99年上聲議字第778 號），聲請
交付審判，本院裁定如下：
    主  文
聲請駁回。
    理  由
一、按告訴人不服上級法院檢察署檢察長或檢察總長認再議為無
    理由而駁回之處分者，得於接受處分書後十日內委任律師提
    出理由狀，向該管第一審法院聲請交付審判。法院認為交付
    審判之聲請不合法或無理由者，應駁回之。刑事訴訟法第25
    8 條之1 、第258 條之3 第2 項前段，分別定有明文。
二、本件聲請人以被告涉犯背信等罪，向臺灣屏東地方法院檢察
    署檢察官提出告訴，經該署檢察官以98年度偵字第8081號不
    起訴處分後，聲請人聲請再議，經臺灣高等法院高雄分院檢
    察署檢察長以99年度上聲議字第778 號處分書，認再議無理
    由而駁回再議聲請，聲請人收受該駁回再議之處分書後，於
    99 年4月27日收受該處分書後，於法定期間內之99年5 月10
    日（加計在途期間）委任孔福平律師為代理人，在聲請交付
    審判，業經本院依職調閱上開卷宗，並核閱卷存送達證書、
    聲請交付審判狀、委任狀無訛，是聲請人之聲請即屬合法，
    就此合先敘明。
三、本件聲請人聲請意旨略以：(一)系爭土地上即建號屏東縣內埔
    鄉○○段731 號之建物，既為聲請人與被告合資興建之汽車
    檢驗廠。而依本件不起訴處分書所載，果真雙方所設立之公
    司名稱為「鳳陽公司汽車有限公司內埔分公司」（下稱：鳳
    陽公司內埔分公司），則何以其建物第一次所有權登記所有
    權人為「鳳陽汽車有限公司」（下稱：鳳陽公司），而非登
    記為「鳳陽公司內埔分公司」？由此可見被告邀集聲請人投
    資當時，根本就無設立「鳳陽公司內埔分公司」之意，而有
    蓄意訛詐隱瞞情事。(二)聲請人交付合資款項，係自96年1 月
    15日起至97年4 月23日止，而鳳陽汽車公司內埔入公司於96
    年10月15日核准設立登記，被告竟於96年9 月21日簽發面額
    450 萬元之本票予案外人「台灣歐力士公司股份有限公司」
    （上稱：歐力士公司），嗣「歐力士公司」又持該本票聲請
    強制執行，致上揭以「鳳陽公司」名義為建物第一次所有權
    登記之汽車檢驗廠竟遭法院查封拍賣。被告既早已知悉積欠
    「歐力士公司」貨款，卻仍收受聲請人之合資款項，顯有詐
    騙之意。(三)聲請人既為「鳳陽公司內埔分公司」合資股東，
    被告即無權於97年9 月15日將該公司之經營權讓渡並出租予
    第三人即麟洛果菜運銷合作社理事主席陳進興之子陳尚勳。
    凡此，上開台灣高等法院高雄分院檢察署檢察長之駁回再議
    處分書則恝置，聲請人實難甘服，為此聲請交付審判云云。
四、按刑事訴訟法第258 條之1 規定聲請人得向法院聲請交付審
    判，核其立法意旨，係法律對於檢察官不起訴或緩起訴裁量
    權制衡之外部監督機制，此時，法院之職責僅在就檢察官所
    為不起訴或緩起訴之處分是否正確加以審查，藉以防止檢察
    機關濫權。依此立法精神，同法第258 條之3 第3 項規定：
    「法院就交付審判之聲請為裁定前，得為必要之調查。」，
    其所謂「得為必要之調查」，係指調查證據之範圍應以偵查
    中曾顯現者為限，不可就新提出之證據再為調查，亦不可蒐
    集偵查卷宗以外之證據，否則將與刑事訴訟法第260 條之再
    行起訴規定混淆不清。又法院於審查交付審判之聲請有無理
    由時，除認為聲請人所指摘不利被告之事證未經檢察機關詳
    為調查或斟酌，或不起訴處分書所載理由違背經驗法則、論
    理法則或其他證據法則者外，不宜率予交付審判（法院辦理
    刑事訴訟案件應行注意事項第134 項參照）。至上開所謂聲
    請人所指摘不利被告之事證未經檢察機關詳為調查，係指聲
    請人所提出請求調查之證據，檢察官未予調查，且若經調查
    ，即足以動搖原偵查檢察官事實之認定及處分之決定，倘調
    查結果，尚不足以動搖原事實之認定及處分之決定者，仍不
    能率予交付審判。次按犯罪事實應依證據認定之，無證據不
    得認定犯罪事實，刑事訴訟法第154 條第2 項定有明文。又
    事實之認定，應憑證據，如未能發現相當證據，或證據不足
    以證明，自不能以推測或擬制之方法，以為裁判基礎。而認
    定不利於被告之事實，須依積極證據茍積極證據不足為不利
    於被告事實之認定時，即應為有利於被告之認定。
五、經查：
  (一)本件被告與聲請人洽商合資設立汽車驗車廠之始，聲請人所
    投資之之第一筆100 萬元款項，係匯至「鳳陽公司」高雄銀
    行鳳山分行第000000000000號帳戶乙節，此觀諸聲請人自行
    提出之刑事告訴狀附件八之一「內埔驗車廠工程款支付明細
    表」所載：「碧洋同學請於8 ／10前匯入100 萬元至『鳳陽
    汽車有限公司』高雄銀行鳳山分行帳號第000000000000」等
    語甚明（見台灣屏東地方法院檢察署98年度他字第159 號偵
    查卷宗< 下稱：第159 號卷> 第13頁倒數第2 行以下），徵
    之上開95年12月8 日，聲請人與被告簽立之「合作協議書」
    第五項所述：「組織與權責：”以鳳陽汽車有限公司”內埔
    分公司提出申請，並設籍課稅，由乙○○先生負責經營甲○
    ○先生負責監督。」（見第159 號卷第79頁第10行以下），
    及卷證內屏東縣政府所發給之屏商字第09601602號營利事業
    登記證所示：「營利事業名稱係鳳陽公司內埔分公司，核准
    設立登記日期為96年12月17日，資本額與總公司相符，負責
    人為乙○○」（見第159 號卷第32頁）暨建物登記謄本記載
    「內埔鄉○○段第731 號建物建築完成日期為96年10月2日
    」（見第159 號卷第21頁）等情，則系爭汽車檢驗廠之建物
    於完成當時，「鳳陽公司內埔分公司」既然尚未辦理設立核
    准登記，乃以總公司即「鳳陽公司」名義辦理建物第一次所
    有權登記，即難認有何施用詐術可言。
  (二)「鳳陽公司內埔分公司」確有設廠並辦理商業登記乙節，已
    如上開屏東縣政府所發給之屏商字第09601602號營利事業登
    記證所載，此亦為聲請人所是認無訛，而依卷附證據資料所
    示，被告經營汽車檢驗廠之「鳳陽公司」早於90年4 月13日
    即已設立登記並辦理公司章程（見第159 號卷第27頁）完畢
    ，迨至95年12月8 日，聲請人又與被告協議設立「鳳陽公司
    內埔分司」業如前述，則被告原始經營之「鳳陽公司」與其
    它廠商包括「歐力士公司」等第三人，因經營上衍生之債務
    糾葛，衡情均為本件聲請人於投資設立「鳳陽公司內埔分司
    」當時所得以自行評估之商業風險。準此，聲請人事後再以
    「鳳陽公司」先前積欠「歐力士公司」之本票債務之強制執
    行事件，反推被告涉有施用詐術乙事，即非有據。
  (三)被告因為資金不足，找麟洛果菜運銷合作社之陳進興投資，
    並介紹聲請人與陳進興之子陳尚勳認識及洽談，聲請人投資
    之權益並沒變等情，亦與證人陳尚勳到庭證稱：97年7 、8
    月左右，被告向伊表示鳳陽公司內埔驗車廠發生問題，資金
    不足，被告找伊幫忙出資金，伊希望救公司，以電話及電子
    郵件與告訴人討論如何處理鳳陽公司內埔驗車廠之問題，告
    訴人有回信給伊，並與伊見面討論，時間是97年9 月16日、
    9 月19日，因被告要求麟洛果菜運銷合作社投入資金，伊父
    親陳進興是理事主席，伊父親要求被告將內埔檢驗廠之廠房
    交給伊承租，也給伊營運，員工薪資及付給告訴人之租金都
    是麟洛市場墊付，伊並與告訴人約定如有獲利，先償還麟洛
    果菜市場借用鳳陽公司之週轉金，獲利再按出資比例分配，
    即告訴人分配50% ，目前公司仍在營運中等語（見臺灣屏東
    地方法院檢察署98年度偵字第8081號卷< 下稱：第8081號卷
    > 第87、88頁），並有證人陳尚勳庭呈之合作契約書、書信
    、借用憑各1 紙在卷可證（見第8081號卷第92至94頁），可
    信證人陳尚勳所述尚非虛偽。是被告既因公司資金不足，始
    邀陳進興投資，並依陳進興之要求始將驗車廠交予陳進興承
    租經營，且聲請人之獲利分配權益並未因此受影響，尚難遽
    此即認被告有何不法犯行。反之，被告若果有詐欺或背信之
    犯行，大可將內埔分公司解散，讓聲請人之投資付諸流水，
    然被告尚且找陳進興入股，希冀挽救內埔分公司之營運，益
    徵被告並無詐欺或背信之意圖或犯行。
  (四)綜上所述，被告並無不成立聲請人告訴狀背信等罪嫌，此原
    臺灣屏東地方法院檢察署檢察官不起訴處分書及臺灣高等法
    院高雄分院檢察署駁回再議處分書中既已詳予調查偵查卷內
    所存證據，並敘明所憑證據及判斷理由，且原處分所載證據
    取捨及事實認定之理由，亦無違背經驗法則、論理法則及證
    據法則之情事，是臺灣屏東地方法院檢察署檢察官及臺灣高
    等法院高雄分院檢察署檢察長以被告犯罪嫌疑不足分別予以
    不起訴處分及駁回再議之聲請，於法並無違誤，本件聲請交
    付審判意旨猶執前詞，對於原臺灣高等法院高雄分院檢察署
    處分加以指摘求予審判，非有理由，應予駁回。
六、依刑事訴訟法第258條之3第2項前段，裁定如主文。
中    華    民    國    99    年    5     月    19    日
              刑事第一庭  審判長法  官  潘正屏
                                法  官  羅森德
                                法  官  曾吉雄
以上正本證明與原本無異。
本件不得抗告。
中    華    民    國    99    年    5     月    19    日
                                書記官  林祥玉

司法院資訊處製作；財團法人民間司法改革基金會備份。
